臺灣高等法院臺南分院刑事判決
111年度上訴字第119號
上  訴  人  臺灣臺南地方檢察署檢察官
被      告  張淑貞



上列上訴人因被告偽證等案件，不服臺灣臺南地方法院110年度
訴字第630號中華民國110年12月14日第一審判決（起訴案號：臺
灣臺南地方檢察署109年度營偵字第1316、1317號），提起上訴
，本院判決如下：
    主  文
上訴駁回。
    事實及理由
甲、有罪（業務侵占）量刑上訴部分：
一、按民國110年6月16日修正公布、同月18日施行之刑事訴訟法
    第348條規定：「上訴得對於判決之一部為之。對於判決之
    一部上訴者，其有關係之部分，視為亦已上訴。但有關係之
    部分為無罪、免訴或不受理者，不在此限。上訴得明示僅就
    判決之刑、沒收或保安處分一部為之」。次按同日修正公布
    、施行之刑事訴訟法施行法第7條之13規定：「中華民國110
    年5月31日修正通過之刑事訴訟法施行前，已繫屬於各級法
    院之案件，於施行後仍適用修正前刑事訴訟法第348條規定
    ；已終結或已繫屬於各級法院而未終結之案件，於施行後提
    起再審或非常上訴者，亦同」。又按判決後提起上訴，應以
    其提起上訴而繫屬於上訴審法院時，刑事訴訟法第348條是
    否已經修正施行，作為究應適用修正後或修正前規定以決定
    其上訴範圍之時點依據（最高法院110年度台上大字第5375
    號裁定意旨參照）。查本案係於上開規定修正施行後之111
    年1月21日始繫屬於本院，有臺灣臺南地方法院（下稱臺南
    地院）111年1月19日南院武刑洪110訴630字第1110002674號
    函其上所蓋本院收文戳章（本院卷第3頁）在卷可按，是本
    案上訴之效力及其範圍，應依現行刑事訴訟法第348條規定
    判斷，合先敘明。
二、原審於110年12月14日以110年度訴字第630號判決判處被告
    犯原判決附表所示之罪，共9罪，分處如原判決附表所示之
    刑，得易科罰金部分，應執行有期徒刑1年，如易科罰金，
    以新臺幣（下同）1,000元折算1日；不得易科罰金部分，應
    執行有期徒刑2年4月，及為相關沒收之宣告。檢察官於收受
    該判決正本後，以原審量刑過輕為由提起上訴，被告則未上
    訴，經本院當庭向檢察官確認上訴範圍，稱僅就原判決量刑
    部分上訴，對於原判決認定之犯罪事實、罪名及沒收，表明
    未在上訴範圍（本院卷第208、274頁），足見檢察官對於本
    案請求審理之上訴範圍僅限於量刑部分。揆諸前開說明及新
    修正條文之規定，本案量刑部分與原判決犯罪事實、罪名及
    沒收之認定，可以分離審查，因此，本院爰僅就原判決量刑
    部分加以審理，其他關於本案犯罪事實、罪名及沒收，則不
    在本院審理範圍，先予說明。
三、因檢察官表明僅就原判決關於量刑部分提起上訴，故有關本
    案之犯罪事實、論罪及沒收部分之認定，均如第一審判決所
    記載（如附件）。
四、檢察官上訴意旨略以：㈠如原判決附表編號3侵占金額4萬7,4
    45元判處有期徒刑4月，但如原判決附表編號1、4、7侵占金
    額分別高達86萬7,448元、95萬541元及91萬7,924元，較如
    原判決附表編號3侵占金額高出20多倍上下，然卻僅判處有
    期徒刑6月，顯不符比例原則，故如原判決附表編號1、4、7
    部分應判處7月以上有期徒刑，始符公平。㈡被告犯後至今未
    償還告訴人分文，且完全無意與告訴人協調如何清償，致告
    訴人損害甚鉅，且被告於歷次偵審中供詞反覆，足見其犯後
    並無悔意，是原審對被告侵占金額高達8、90萬元以上之犯
    行，僅判處有期徒刑6月，得易科罰金，實屬偏輕。㈢請求將
    原判決有關被告所犯業務侵占罪部分撤銷，更為適當合法之
    判決等語。
五、經查，按量刑係法院就繫屬個案犯罪所為之整體評價，乃事
    實審法院之職權裁量事項，而量刑判斷當否之準據，則應就
    判決整體觀察為綜合考量，不可擷取其中片段遽為評斷。苟
    其量刑已以行為人之責任為基礎，並斟酌刑法第57條各款所
    列情狀，在法定刑度內酌量科刑，無偏執一端，或濫用其裁
    量權限，致明顯失出失入情形，自不得任意指為不當或違法
    （最高法院75年度台上字第7033號、104年度台上字第2577
    號判決意旨參照）。原審以行為人之責任為基礎，審酌被告
    任職○○○餐飲業職業工會（下稱工會）多年，深受工會的信
    賴，竟利用此等信賴，長期侵占工會之新營市農會帳號0000
    000號帳戶（下稱新營農會源頭帳戶）、新營郵局帳號00000
    000號帳戶（新營郵局源頭帳戶；與新營農會源頭帳戶下合
    稱源頭2帳戶）之款項，不但辜負了工會的信任，也間接侵
    害繳納各項費用的基層工會成員權益，應予非難。惟念及被
    告在本案發生之前沒有任何犯罪紀錄，素行尚佳（參見臺灣
    高等法院被告前案紀錄表），從偵查階段起始終坦白承認「
    自己的」犯罪行為，明顯表現出後悔的態度。兼衡被告各次
    侵占的金額，前案判決的量刑情形以及被告的生活狀況等一
    切情況，分別量處如原判決附表編號1至9所示之刑，並就得
    易科罰金部分，定其應執行有期徒刑1年，及均諭知易科罰
    金之折算標準；就不得易科罰金部分，定其應執行有期徒刑
    2年4月。復說明：被告在未被有偵查犯罪職權之機關或公務
    員發現前，即向法務部調查局臺南市調查處自首如附表編號
    1至9所示之犯行，並接受裁判，爰依刑法第62條前段規定減
    輕其刑。本院認原判決關於本案科刑之部分，已依刑法第57
    條各款所列情狀審酌，而為量刑之準據，經核並無量刑輕重
    失衡、裁量濫用之情形，而檢察官上訴請求從重量刑之理由
    ，已為原判決審酌時作為量刑之參考因子，或尚不足以動搖
    原判決之量刑基礎，難認有據。
六、綜上所述，檢察官就被告上開有罪（業務侵占）部分之上訴
    ，為無理由，應予駁回。　　
乙、無罪（偽證）部分：
一、公訴意旨略以：被告張淑貞於100年6月13日自工會離職後，
    林○翰指示工會會計向○妃清查源頭2帳戶，依工會電腦記錄
    統計製作「100年度4至6月份已收未入工會專戶電腦代號明
    細表」，發現被告張淑貞迄離職時止，侵占源頭2帳戶內工
    會向會員收受之款項而未存入專戶之金額共1,693萬2,664元
    ，由林○翰代表工會對被告張淑貞提出刑事告訴(下稱前案)
    。被告張淑貞於前案偵查中（臺灣臺南地方檢察署《下稱臺
    南地檢署》101年度營偵字第654號）供稱：從好幾年前就有
    陸續將現金交給林○翰，也有部分我自己拿起來當私人用的
    ，我有提領走工會會員繳納的勞保費、健保費、常年會費等
    ，但金額沒辦法確定等語。案經臺南地檢署檢察官以林○翰
    、張淑貞涉嫌共同侵占新營農會源頭帳戶內之金額共1,693
    萬2,664元，提起公訴。被告張淑貞於臺南地院102年度訴字
    第850號偽造文書等案件（下稱前案一審）審理時以被告身
    分供稱：林○翰指示我冒領源頭2帳戶的錢出來用，我之所以
    要配合，是因為我怕沒工作。當初我跟林○翰非常的好，他
    對我真的不錯，他知道我的經濟能力不怎麼好，領出來的錢
    ，林○翰如果用在工會上，他就請理監事蓋印章領在工會上
    做支出，因為我們都有編預算，其他就是他挪用的等語。另
    於前案一審103年6月9日審判時，明知林○翰未與其共同侵占
    源頭2帳戶之存款，而以證人身分具結後，就於案情有重要
    關係之林○翰是否共同業務侵占之事項，虛偽證稱：「(1,60
    0多萬元流向哪裡？)領錢是我在領沒有錯，但是一些都是林
    ○翰指示我這樣做的，包括蓋空白取款憑條也是一樣，都是
    他指使」等語，並賡續同一偽證犯意，於前案一審103年9月
    24日審判時，以證人身分具結後，虛偽證稱：「(犯罪事實㈠
    部分，妳之前說領走的錢大部分都是林○翰拿走的，那妳自
    己本身拿走多少？)這個部分我拿走的沒有很多，就是林○翰
    會給我一些錢，我領出來這些錢有的也是有存在專款專用的
    帳戶，就是勞健保裡面，像是代號A就是有人已經繳了，我
    也是要整理出來，但是如果給林○翰的，林○翰也會給我，但
    他也不是每次都有給我，就是有時候給我1萬元或2萬元，不
    一定」、「(妳上次供述說每次林○翰若有給妳的話，每次的
    金額大概是2萬元至5萬元，總金額大概是270萬元，是否正
    確？)是，差不多」等語。再於本院103年度上訴字第979號
    偽造文書等案件（下稱前案二審）105年4月6日審判時，賡
    續同一犯意，以證人身分具結後，虛偽證稱：「(你證述說
    每月5、6次，提領出來的款項是否都是交給林○翰？)如一審
    所述」等語。案經前案二審判決林○翰與被告張淑貞共犯業
    務侵占罪共29罪，因係不得上訴三審之案件，於107年5月30
    日判決確定。嗣被告張淑貞於108年3月21日具狀向臺南地檢
    署自首偽證。因認被告張淑貞涉犯刑法第168條偽證罪嫌等
    語。
二、按犯罪事實應依證據認定之，無證據不得認定犯罪事實；不
    能證明被告犯罪者，應諭知無罪之判決；刑事訴訟法第154
    條第2項、第301條第1項分別定有明文。次按，事實之認定
    ，應憑證據，如未能發現相當證據，或證據不足以證明，自
    不能以推測或擬制之方法，為裁判基礎；且認定不利於被告
    之事實須依積極證據，苟積極證據不足為不利於被告事實之
    認定時，即應為有利於被告之認定；另認定犯罪事實所憑之
    證據，雖不以直接證據為限，間接證據亦包括在內，然無論
    直接證據或間接證據，其為訴訟上之證明，須於通常一般之
    人均不致有所懷疑，而得確信其為真實之程度者，始得據之
    為有罪之認定，倘其證明尚未達到此一程度，而有合理之懷
    疑存在，無從使事實審法院得有罪之確信時，即應由法院為
    諭知被告無罪之判決（最高法院30年上字第816號、40年台
    上字第86號、76年台上字第4986號判決意旨參照）。又按刑
    事訴訟法第156條第2項規定，被告雖經自白，仍應調查其他
    必要之證據，以察其是否與事實相符。立法目的乃欲以補強
    證據擔保自白之真實性；亦即以補強證據之存在，藉之限制
    自白在證據上之價值。而所謂補強證據，則指除該自白本身
    外，其他足資以證明自白之犯罪事實確具有相當程度真實性
    之證據而言。雖其所補強者，非以事實之全部為必要，但亦
    須因補強證據與自白之相互利用，而足使犯罪事實獲得確信
    者，始足當之（最高法院74年台覆字第10號判決意旨參照）
    。
三、公訴意旨認被告涉有上開偽證罪嫌，無非係以被告之自白、
    前案一審及前案二審之審判筆錄影本、被告之自首自白書為
    其論據。
四、經查：
　㈠前案二審確定判決就前案被告林○翰部分，除依據被告即前案
    共犯張淑貞不利於林○翰之證述及自白外，並依據下列各項
    證據，而為前案之認定：
　⒈工會會員將勞保費、健保費、常年會費、互助金存入新營農
    會源頭帳戶，再由張淑貞依個別會員之繳費項目、金額，分
    別匯入工會在新營市農會、華南銀行新營分行設立之「專款
    專用」帳戶內，而提領源頭2帳戶之款項，僅須林○翰個人便
    章，此一印章由張淑貞保管等情，此為張淑貞供陳在卷，且
    為林○翰所不爭執，並有源頭2帳戶印鑑卡在卷可佐。
　⒉張淑貞確於100年4月至6月，侵占源頭2帳戶中「已收」會員
    繳費而「未入」專戶之金額計1,693萬2,664元。
　⒊林○翰知悉新營農會源頭帳戶、新營郵局源頭帳戶之存在，及
    印鑑章僅「林○翰」印章即可取款。
　⒋林○翰於99年間指示會務人員銷毀會員繳費等帳務資料，雖早
    於認定林○翰、張淑貞2人侵占源頭2帳戶存款之時間（100年
    4月至6月），然可佐證張淑貞所供其自擔任工會會計就開始
    受林○翰指示盜領源頭2帳戶存款自白之真實性。
　⒌張淑貞離職當日曾傳簡訊給林○翰，內容提及：「我決定要來
    面對現實，把所有的事實一一說出來，如有得罪您的地方請
    見諒！我會實話實說！我願接受法律的制裁」等語，而林○
    翰配偶黃○妮於數日內傳6通簡訊安撫、慰留張淑貞，內容包
    含：「凡事三思而後行，別意氣用事，造成不可挽回的後果
    」、「有句話在心裡忍一整天，想問你原來你沒有將我當成
    你好朋友？傳了幾封簡訊，又到你家找你，仍也不見你回覆
    ，難道這就是你用來對待你口口聲聲說是好朋友的態度？」
    等語。衡情，若張淑貞曾有侵占公款，其選擇自動離職，林
    ○翰自無挽留之必要。惟張淑貞傳送上開簡訊後，表示「要
    實話實說！願受法律制裁！」，若僅張淑貞一人犯法，林○
    翰配偶黃○妮何須努力慰留，應係黃○妮要張淑貞避免衝動，
    而將林○翰侵占工會款項之事供出，欲避免此一結果而傳送
    數則簡訊。
　⒍張淑貞於遭林○翰發現挪用定存單後，仍繼續擔任會務人員，
    並繼續處理代收勞、健保費等款項、存提款等業務，其處理
    之事項均與金錢有關，並無林○翰所辯不讓張淑貞碰錢之情
    事。且林○翰於100年2、3月間，獨厚張淑貞為其加薪1,500
    元，經與上述張淑貞證述內容、簡訊、已收未入工會專戶電
    腦代號明細表、源頭2帳戶之提領方式相核，堪認林○翰與張
    淑貞應為共犯關係，林○翰為了安撫、避免張淑貞不再配合
    等因素，而獨厚張淑貞為其加薪。
　⒎復就林○翰及其辯護人所辯各節及其他證人等有利陳述，予以
    一一指駁論述，所為論斷，均有卷存證據可資覆按。
　　此有前案二審判決1份（臺灣臺南地方檢察署107年度營他字
    第354號卷一第93-157頁）附卷可稽。
　㈡被告張淑貞雖於偵查時供稱：（之前為什麼要作偽證？）之
    前作偽證是告訴代表人王○源叫我要咬死林○翰，因為林○翰
    有錢可以賠工會，我沒有錢可以賠工會。（有什麼證據是王
    ○源叫你咬死林○翰的？）王○源也有跟其他的理監事，如果
    這筆錢拿不回來，要全體理監事攤還。（為什麼王○源叫你
    咬死林○翰，你就照做？）因為王○源說我只要配合他咬死林
    ○翰，他不會跟我討錢，他還會請張律師具狀為我說好話，
    讓我判輕一點。（有什麼跡證可以證明王○源提出的條件？
    ）我當初離職前就欠工會700萬，我也簽了700萬的本票給工
    會，之後我去調查站自首侵占700萬，後來王○源又叫我去自
    首第二次，承認侵占工會1千萬，其中的300萬是林○翰吞的
    。（你後來為什麼又要出來自首偽證？）因為我以前說謊話
    ，所以我要自首說謊話。（如果你不出來自首，就不會有偽
    證問題了，你一出來自首，前後的說法必有一次成立偽證，
    對你不利，你為什麼後來要出來自首？）因為我不想這樣子
    害人。我要把事情說出去。（你當時為何會想要這樣子害人
    ？）因為當時林○翰對我很不好，拍賣我的房子，我上班的
    時候，林○翰是常務理事，他常常罵我，甚至還叫我去洗廁
    所，我一氣之下才這樣子講。（後來你自首是出於良心發現
    嗎？）後來我身體不好，可以活幾年不知道，我不想再這樣
    子害人云云（臺灣臺南地方檢察署107年度營他字第354號卷
    二第74-75頁），並有被告之108年3月21日刑事自首狀、108
    年7月2日刑事自首狀、110年3月19日自首補充狀、110年4月
    1日自首補充狀各1份（臺灣臺南地方檢察署108年度營他字
    第89號卷第5-8、169、251-254、169-270頁）可憑。惟查，
    前案二審確定判決係依據被告即前案共犯張淑貞之證述及自
    白，並有上述補強證據以為佐證，且綜合各項證據所得，本
    於合理推論而為判斷，故認被告於前案一審、前案二審之證
    述及自白，核與卷內之積極證據相符，堪信為真實。復被告
    於前案一審時陳稱：當初我跟林○翰非常的好，他對我真的
    不錯等語，且觀之林○翰配偶黃○妮傳送予被告之訊息，及林
    ○翰於100年2、3月間，獨厚被告為其加薪1,500元等情以觀
    ，可知被告事後翻異前詞改稱：因為當時林○翰對我很不好
    ，拍賣我的房子，我上班的時候，林○翰是常務理事，他常
    常罵我，甚至還叫我去洗廁所，我一氣之下才這樣子講云云
    ，顯係為配合偽證之情狀，而為虛構不實之證詞。又本件除
    被告上開翻異前詞之偽證自首自白外，並無其他證據足以補
    強佐證被告在前案的證詞確是偽證。再者，參酌刑事訴訟法
    第420條第1項第2款將「原判決所憑之證言已證明其為虛偽
    者」列為聲請再審的要件之一，故本件亦存在被告「虛偽自
    首偽證」的風險。從而，本件尚難僅憑被告有瑕疵之自白，
    且無任何補強證據可資佐證，並有「虛偽自首偽證」危險之
    情形下，遽認被告有上開偽證之犯行。
　㈢又證人即被告之配偶趙○輝雖於原審時證稱：（之前是否有還
    一筆300萬元給理事長林○翰？）這個沒有，這是我害他的，
    我為何要害他？因為他叫我去做證，說要讓我們慢慢還，我
    的不動產跟本票都用好了，結果他卻把我的不動產拍賣，他
    就直接拿到法院拍賣，拍賣完我就不爽，所以沒有這筆300
    萬元。（你那時不是說這是王○源跟你們談的，怎麼又搞到
    林○翰那邊去？）我跟你說，不是說要搞到林○翰，他那個70
    0萬元要讓我10年還，那是在開會時大家一起當面講的，包
    括林○翰、理監事都在場。（那時候你說氣林○翰之前說要給
    你們機會還，後來又去查封你們的財產，所以你不甘心？）
    對。（就這個有還300萬元的事情，有跟張淑貞討論過要怎
    麼說嗎？不然怎麼兩個人講的會對在一起？）不是啦，這個
    700萬元就是說他們開完理監事會之後，因為這個700萬元是
    事實，原來就有，這個事實是700萬元，所以他要讓我們慢
    慢還然後怎樣怎樣，我回來有聽我老婆說，說對方要幫她講
    話，要讓她輕判，才會想說用這個來害那個理事長比較乾脆
    。（你跟誰商量的？）我自己這樣想的。（你自己這樣想？
    ）是。（你沒有跟張淑貞講過？）因為事後，就事情發生後
    好幾年，她才在跟我說，有人說只要害他。（推給林○翰，
    是嗎？）對，對方要讓我太太刑期短一點，我太太這樣跟我
    說，我為了要保護家裡人。（張淑貞有找你說有人叫她這樣
    做，你有配合，是這樣嗎？）這是事後她跟我說的。（所以
    實際上沒有給他300萬元？）對。（你後來為何會出來自首
    說沒有300萬元這件事？）我為了保護家人，我太太跟我說
    人家說只要害林○翰，他會跟法院說讓你刑期輕一點。（檢
    察官的問題是你說要保護家庭、保護財產，然後也配合這樣
    做，後來為何要出來自首說你說林○翰有收300萬元這件事情
    是假的，這樣你本身就犯罪，為何會願意出來講這些？）我
    會出來自首是因為我真的陷害到他了，是我誣賴林○翰我陷
    害林○翰。（良心發現嗎？還是有誰來找你？）都沒人來找
    我。（真的嗎？）時間過很久了，我是認為不應該這樣，時
    間真的太久了，我不應該這樣，我用再去害人家這種事情，
    害他對我也沒什麼，房子沒了就沒了，什麼都沒了，還去害
    人，哪有什麼意義。（當初配合你太太去說林○翰也有參與
    、也有收300萬元，你說是為了保護自己的財產，不是誰叫
    你這麼做的？）沒有。（後來要出來說沒有這件事情也是你
    自己決定的？沒有人找你說要怎麼講？）是的。（還是有誰
    找你說要怎麼？）沒有，我就不是工會的人，工會跟我也沒
    什麼事情，誰要去找我談？（張淑貞說全部都她處理的，你
    有向她問過那些錢她做何用途嗎？那麼多錢總是要交代。）
    沒有，工會的事情我不會過問。（她搞到你財產都要沒了，
    你沒問清楚？）我都沒有，我只有在發生事情之後，開理監
    事會叫我去，開完理監事會，我了解後，我介入工會的事情
    就是因為發生事情後，他們開理監事會叫我去，我才介入這
    件事，就因為是簽立本票保證，不動產讓他們設定，就是從
    那時候才介入，其他之前工會的一些事情我一概不知道。（
    你剛說700萬元要讓你分10年還？）對，說要讓我慢慢還。
    （後來你們就有商量為了要保護家裡人，才想說要咬林○翰3
    00萬元這件事情，是這樣嗎？）對。（這有何關聯？你那70
    0萬元本來就要還不是嗎？）對，本來就要還，但是我太太
    回家跟我說有人說如果陷害林○翰，他會在法院讓張淑貞的
    刑期減輕一點。（就這樣而已？）就這樣而已。（沒說那70
    0萬元不用還？）沒有，一樣要還等語（原審卷第224-229頁
    ）。
　㈣惟查：
　⒈前案二審確定判決係依據下列各項證據，而認定被告及其配
    偶趙○輝確有交付300萬元予林○翰：
　⑴證人即共同被告張淑貞於前案一審之證述、證人即被告配偶
    趙○輝於偵查及前案一審之證詞。
　⑵張淑貞籌措300萬元之來源，包含向李俊超借得90萬元（內含
    60萬元貸款）、向張群倫借得50萬元、標會3個約96萬元，
    加上自有現金、親友小額借款，而籌措300萬元，並有被告
    提出之李俊超向三信銀行貸款245萬元之個人借款借據（其
    中60萬元借給被告）為證。
　⑶證人王○源、證人即工會監事鄭杉洪、證人即工會會員代表及
    理事郭丙火、證人即工會顧問郭豐南、證人胡碧雲於前案時
    均證稱：召開理監事會議時，有請趙○輝到場詢問如何還張
    淑貞侵占工會之款項，趙○輝當場跟林○翰對質，說張淑貞曾
    交付林○翰現金300萬元，要透過林○翰歸還工會，林○翰當場
    也承認有收到張淑貞300萬元等語。
　⑷且就林○翰及其辯護人所辯各節，予以一一指駁論述。
　　有前案二審判決1份（臺灣臺南地方檢察署107年度營他字第
    354號卷一第117-124頁）在卷可查。
　⒉又被告於本院107年度聲再字第65號聲請再審程序107年11月2
    8日訊問時證稱：「（你說你有還了300萬元？）我確定有還
    」、「（300萬元有在華南銀行新營分行的門口現金交給林○
    翰，你以前這樣講，請問這部分是實在的嗎？）我是確定有
    把那個300萬元交給林○翰沒錯，……應該是裡面常務理事有說
    要用一個開戶的戶頭存進去，所以我們才3個人照相，我有
    印象是這樣」、「我確實在那裡拿來還錢的，但是我從來沒
    有說林○翰把那300萬元放在口袋裡面，我從刑事上完全沒有
    講這樣的話，我只是說我確認我有還」、「300萬元應該是
    現金，300萬元林○翰沒有點收，我們應該是拿進去華南銀行
    新營分行的櫃檯點的」、「我那時候去自首說是1,000萬元
    ，我就是有還300萬元，所以才會欠700萬元，工會後來有要
    我簽1張本票，說我欠工會700萬元，我是覺得工會應該自己
    本身也承認我有還300萬元的，不然他為什麼會叫我簽那700
    萬元，不叫我簽1,000萬元？我是覺得工會一定有承認我有
    還這300萬元」等語，有本院107年度聲再字第65號裁定1份
    （臺灣臺南地方檢察署107年度營他字第354號卷二第9-70頁
    ）存卷可考。由此可知，被告於案發事隔7年後，仍證述於9
    6年初某日，在華南銀行新營分行門口，其與配偶趙○輝確將
    現金300萬元交予林○翰。
　⒊再者，證人趙○輝就為何於前案時誣指有將300萬元交予林○翰
    之動機，先稱：因林○翰將其不動產拍賣，因而心生不滿云
    云，後改稱：因如果陷害林○翰，張淑貞的刑期會減輕一點
    ，為了家人，所以就自己這樣想，以用300萬元來害林○翰云
    云，前後明顯不一，相互矛盾。
　⒋依上而論，前案二審確定判決，係依據證人張淑貞、趙○輝之
    證述，經核與證人王○源、鄭杉洪、郭丙火、郭豐南、胡碧
    雲所述相符，且張淑貞已說明籌措300萬元之來源，及提出
    相關證據為證，而認定被告及趙○輝確於96年初某日，在華
    南銀行新營分行門口，交付現金300萬元予林○翰。從而，本
    件尚難以證人趙○輝片面、毫無根據，並有瑕疵，且與客觀
    事證相違之證詞，據以為被告不利之認定。
　㈤另檢察官雖聲請傳喚證人李俊超、張群倫，待證事實：被告
    於96、97年間是否向其等分別借款90萬元、50萬元。惟被告
    及其配偶趙○輝確於上開時地交付300萬元予林○翰，已如前
    述，該部分事證已明，故無再行傳訊調查之必要。
五、承上說明，被告雖自首自白上開偽證之犯行，惟前案二審確
    定判決係依被告即前案共犯張淑貞之證述及自白，並其證述
    及自白核與相關事證相符，而認定前案被告林○翰確有共犯
    業務侵占等犯行，已如前述，亦即非僅以所謂共犯不利之陳
    述，作為前案二審確定判決之唯一依據，且係綜合各項證據
    所得，本於合理推論而為判斷，與經驗法則或論理法則無悖
    ，故被告於前案一審、前案二審所為之證述，核與事實相符
    ，並無所謂「明知不實之事項，故為虛偽之陳述」之情形。
    從而，本案既缺乏積極（補強）證據，以為證明被告確為偽
    證犯行之狀況下，自難單憑被告之自白，在無其他補強證據
    之情形下，遽認被告有公訴意旨所指之偽證犯行。從而，檢
    察官上訴意旨略以：㈠原審未予審酌被告對林○翰懷恨在心，
    且受工會嗣後之理事長王○源之指示，始對林○翰為不利之供
    述。且偽證罪為7年以下有期徒刑之重罪，如非被告最初所
    供不實，其於事後又何願自白犯罪，而自陷於不利之境，並
    背負誣陷他人犯罪之理。㈡原審判決雖以被告自白存有其他
    目的之風險，但查，林○翰對於前案刑事確定判決聲請再審
    ，全依刑事訴訟法之規定而為，而被告及趙○輝自首偽證，
    係經本院承辦刑、民事法官之指點，原審判決所載上述理由
    ，僅是臆測之詞，被告之自首與林○翰聲請刑事再審間，時
    間雖然相隔不久，但無必然的關聯性。㈢經原審交互詰問證
    人趙○輝，其亦堅稱未曾有見聞或知悉林○翰有參與被告本件
    侵占犯行，則被告自白因對林○翰懷恨在心而偽稱林○翰亦涉
    有共犯，即難認無據等語，均屬無據。
六、綜上所述，公訴意旨就被告涉犯偽證犯行所提出之證據，僅
    有被告之自白，並無其他證據足以補強佐證被告自白之真實
    性，故公訴意旨就被告涉犯偽證犯行所提出之證據，尚未達
    到通常一般之人均不致有所懷疑，而得確信被告確有其所指
    偽證犯行之心證程度。此外，復無其他積極證據足認被告有
    何偽證之犯行，揆諸前揭法條及判決意旨，即屬不能證明被
    告犯罪，自應為被告無罪之諭知。
七、原審為被告無罪之判決，其認事用法，核無違誤。檢察官上
    訴意旨以前揭情詞指摘原判決不當，為無理由，應予駁回。
據上論斷，應依刑事訴訟法第368條，判決如主文。
本案經檢察官李宗榮提起公訴，檢察官黃信勇提起上訴，檢察官
劉榮堂到庭執行職務。
中　　華　　民　　國　　111 　年　　5 　　月　　12　　日
                  刑事第三庭    審判長法　官  陳連發
                                      法　官  何秀燕
                                      法　官  洪榮家
以上正本證明與原本無異。
無罪部分，檢察官如不服本判決應於收受本判決後20日內向本院
提出上訴書，其未敘述上訴理由者並得於提起上訴後20日內向本
院補提理由書（但應受刑事妥速審判法第9條之限制）。
其餘部分不得上訴。
　　　　　　　　　　　　　　　　　　　書記官  謝麗首
中　　華　　民　　國　　111 　年　　5 　　月　　12　　日
附錄本案論罪科刑法條：
中華民國刑法第336條
對於公務上或因公益所持有之物，犯前條第1項之罪者，處1年以
上7年以下有期徒刑，得併科15萬元以下罰金。
對於業務上所持有之物，犯前條第1項之罪者，處6月以上5年以
下有期徒刑，得併科9萬元以下罰金。
前二項之未遂犯罰之。